臺灣臺北地方法院刑事裁定　　　　　　 96年度聲判字第120號
聲　請　人　己○○
代　理　人　張寧洲律師
被　　　告　乙○○原名邱鈺雯.
　　　　　　丁○○原名黃慧芬.
　　　　　　戊○○
　　　　　　甲　○
　　　　　　丙○○
　　　　　　庚○○
　　　　　　辛○○
上列聲請人因告訴被告等妨害自由等案件，不服台灣高等法院檢
察署檢察長駁回再議之處分（96年度上聲議字第3209號），聲請
交付審判，本院裁定如下：
    主  文
聲請駁回。
    理  由
一、本件聲請意旨：如附件「刑事聲請交付審判暨理由(一)(二)狀」
    所載。
二、按告訴人不服上級法院檢察署檢察長或檢察總長認再議為無
    理由而駁回之處分者，得於接受處分書後10日內委任律師提
    出理由狀，向該管第一審法院聲請交付審判，刑事訴訟法第
    258條之1第1 項前段定有明文。經查，本件聲請人即告訴人
    己○○以被告乙○○、丁○○、戊○○、甲○、丙○○、庚○○、辛○○涉犯妨害自由等罪嫌，向臺灣臺北地方法院檢
    察署提出告訴，經該署檢察官於民國96年5 月16日以95年度
    偵續字第460 號為不起訴處分後，聲請人不服，乃聲請再議
    ，嗣經臺灣高等法院檢察署檢察長於96年6 月25日以96年度
    上聲議字第3209號認再議為無理由而駁回再議之聲請後，聲
    請人隨即於收受該署駁回再議處分書後10日內即96年7 月13
    日委任律師具狀向本院聲請交付審判等情，業經本院調閱上
    開卷宗核閱無訛，而聲請人所提刑事聲請交付審判狀並蓋有
    本院收狀戳日期在卷可稽，則揆諸前揭規定所示，聲請人向
    本院提起本件聲請，在程序上即屬適法，合先敘明。
三、按刑事訴訟法第258條之1規定告訴人得向法院聲請交付審判
    ，係對於「檢察官不起訴或緩起訴裁量權」制衡之一種外部
    監督機制，法院僅就檢察官所為不起訴或緩起訴之處分是否
    正確加以審查，以防止檢察機關濫權。依此立法精神，同法
    第258條之3第3 項規定法院審查聲請交付審判案件時「得為
    必要之調查」，其調查證據之範圍，自應以偵查中曾顯現之
    證據為限。而依同法第260 條對於「不起訴處分已確定或緩
    起訴處分期滿未經撤銷者得再行起訴」規定之立法理由說明
    ，該條所謂不起訴處分已確定者，包括「聲請法院交付審判
    復經駁回者」之情形在內。故前述「得為必要之調查」，其
    調查證據範圍，即應以偵查中曾顯現之證據為限，不得就告
    訴人新提出之證據再為調查，亦不得蒐集偵查卷以外之證據
    。如不然，將與刑事訴訟法第260 條之再行起訴規定混淆不
    清，亦將使法院兼任檢察官之角色，而有回復「糾問制度」
    之虞。又法院為交付審判之裁定時，視為案件已提起公訴，
    案件即進入審判程序，顯見法院裁定交付審判之前提，必須
    偵查卷內所存之證據，已符合刑事訴訟法第251條第1項所規
    定檢察官應提起公訴之「足認被告有犯罪嫌疑」情形，亦即
    該案件已經跨越起訴門檻，始應為交付審判之裁定。倘該案
    件須另行蒐證偵查，始能判斷應否交付審判者，因交付審判
    之審查制度，並無如同再議制度得為發回原檢察官續行偵查
    之設計，法院即應依同法第258條之3第2 項前段規定，以聲
    請無理由裁定駁回。
四、按犯罪事實應依證據認定之，無證據不得認定犯罪事實；不
    能證明被告犯罪者，應諭知無罪之判決，刑事訴訟法第 154
    條第2項、第301 條第1項分別定有明文。又認定不利於被告
    之事實，須依積極證據，苟積極證據不足為不利於被告事實
    之認定時，即應為有利於被告之認定，更不必有何有利證據
  　；告訴人之告訴，係以使被告受刑事訴追為目的，是其陳述
    是否與事實相符，仍應調查其他證據以資審認，最高法院30
    年上字第816 號及52年台上字第1300號分別著有判例意旨可
    資參照。
五、經查：
  (一)聲請人即告訴人己○○提出告訴係指訴：被告丁○○、乙○○、曾意文、戊○○分別為奇兵管理服務股份有限公司（設
    臺北市中山區○○○路○段131號之華航大樓6 樓，下稱奇兵
    公司）負責人及職員，被告甲○為康大資訊股份有限公司（
    設同上址，下稱康大公司）採購人員。緣告訴人己○○於民
    國95年3月31日上午10時許，因多日無法與被告乙○○取得
    聯繫，乃前往上址華航大樓地下二樓停車場樓梯間處等候被
    告乙○○上班，見被告乙○○及被告丁○○停妥車輛正欲搭
    乘電梯上樓，被告丁○○見到告訴人即基於傷害之犯意，以
    拳頭揮打告訴人之胸部，被告乙○○則請告訴人至奇兵公司
    詳談，待3人進入奇兵公司會議室後，被告乙○○即基於傷
    害之犯意，持會議室之瓷器花瓶向告訴人丟擲，擊中告訴人
    臉部，被告乙○○又要求告訴人進入奇兵公司會議室，告訴
    人欲離開時，被告戊○○竟基於傷害之犯意，將告訴人壓倒
    在地並用力折告訴人之手臂，待告訴人停止反抗後，又基於
    妨害自由之犯意，擋住門口不讓告訴人離去，將告訴人私行
    拘禁於奇兵公司會議室中。之後被告甲○進入會議室中，亦
    基於傷害之犯意，徒手毆打告訴人之頭部，被告甲○離去後
    ；被告乙○○之男友被告庚○○，又夥同其友人即被告丙○○及辛○○進入會議室中，被告庚○○、辛○○、丙○○共
    同基於傷害及妨害自由之犯意聯絡，由被告庚○○、辛○○
    徒手毆打告訴人之頭部，並將告訴人私行拘禁於奇兵公司會
    議室中。嗣被告丁○○、辛○○發現告訴人打電話報警，復
    共同基於意圖為自己不法所有之犯意聯絡，強迫告訴人交出
    手機，之後告訴人伺機報警，於警方到場後，被告丁○○才
    交還手機，告訴人始得離去，告訴人因上開傷害行為受有鼻
    骨骨折、頭皮下血腫、左耳挫傷、雙上臂內側挫傷、右後肩
    挫傷、右手腕扭傷及挫傷等傷勢，因認被告甲○、乙○○、
    丙○○、丁○○、戊○○、庚○○、辛○○等人均涉犯刑法
    私行拘禁及傷害罪嫌，被告丁○○、辛○○另涉犯刑法搶奪
    罪嫌云云，並提出診斷證明書為證（95年度偵字第10837 號
    卷第61頁），合先敘明。
  (二)被告庚○○、辛○○涉犯傷害罪嫌部分：
    告訴人指訴被告庚○○、辛○○涉犯傷害罪嫌部分，業經本
    署以95年度偵字第10837 號提起公訴，並經臺灣臺北地方法
    院95年度易字第1489號判決無罪，上訴後復經臺灣高等法院
    判決駁回確定，有上開判決及本署全國刑案資料查註紀錄表
    在卷足憑。原檢察官引用刑事訴訟法第252條第1款案件曾經
    判決確定為不起訴處分之理由，核無違誤，則此部分既曾經
    判決確定，聲請人再聲請交付審判，亦屬無據。
  (三)被告甲○、乙○○、丙○○、丁○○、戊○○涉犯傷害罪嫌
    部份：
  1.訊據被告甲○、乙○○、丙○○、丁○○、戊○○於偵訊時
    均矢口否認有何傷害犯行，被告乙○○及丁○○辯稱：當日
    在地下停車場遇到告訴人己○○，己○○便拉扯乙○○，為
    恐遭受傷害才請他上樓，沒有動手打他等語；被告戊○○則
    辯稱：當時告訴人衝出會議室並攻擊丁○○，伊上前阻擋發
    生拉扯，但並無傷害告訴人等語；被告甲○則辯稱：其僅有
    通知保全一同前往查看，並未傷害己○○等語；被告丙○○
    辯稱：當日僅陪同庚○○到場等語。
  2.經查：(1)被告丁○○與告訴人原素不相識乙節，業據告訴人
    自承不諱，是被告丁○○有無故毆打告訴人之動機，已屬可
    疑；佐以被告丁○○身型嬌小，案發地點復係位於往來行人
    稀少之地下停車場，衡情被告丁○○豈有貿然動手毆打告訴
    人，而致其與被告乙○○自陷險境之理，足認被告丁○○並
    未於地下停車場傷害告訴人。又告訴人雖陳稱：伊與被告丁○○及其友人蔡壽在警局協商時，被告丁○○亦點頭承認確
    有攻擊伊之事實等語，惟為證人蔡壽所否認，益徵告訴人所
    述不足採信。(2)告訴人因愛慕被告乙○○，自91年間起不斷
    至被告乙○○之工作場所求見，均遭被告乙○○所拒，詎其
    於95年3 月31日，竟埋伏在華航大樓地下二樓停車場，乘被
    告乙○○上班時，與其見面，而告訴人見被告乙○○出現，
    即上前抓住被告乙○○之上臂及胸部等處，被告丁○○見狀
    乃上前阻止等情，此業經本院95年度易字第1489號刑事判決
    認定屬實，經告訴人上訴於臺灣高等法院，亦認定告訴人於
    民國91年間結識已成年之乙○○後，即對其心生愛慕，經常
    以深夜撥打乙○○電話，並前往乙○○住處或其所任職之奇
    兵公司守候之方式追求乙○○，致乙○○及奇兵公司員工均
    不堪其擾。95年3 月31日上午10時許，己○○因多日無法與
    乙○○取得聯繫，又前往上址華航大樓地下2 樓停車場樓梯
    間處等候乙○○上班，見乙○○及奇兵公司董事長丁○○停
    妥車輛正欲搭乘電梯上樓時，隨即上前找乙○○，乙○○因
    而大叫，丁○○聽聞乙○○大叫，乃上前將二人阻隔等情，
    此有臺灣高等法院95年度上訴字第4838號刑事判決在卷可查
    。足見被告丁○○及乙○○見無法在地下停車場擺脫告訴人
    ，遂虛與委蛇請告訴人一同至奇兵公司，以期轉移告訴人之
    注意，然告訴人至6 樓奇兵公司後，即表示僅願與被告乙○○單獨談話，惟為被告乙○○所拒，而告訴人前已多次求見
    被告乙○○未果，復據告訴人陳稱無訛，是被告乙○○對告
    訴人已避之唯恐不及，豈有再與其獨處，在會議室丟擲瓷器
    ，以使告訴人對其起話柄之理？再者，倘被告乙○○在奇兵
    公司之公共空間對告訴人丟擲花瓶，該公司員工均應目睹，
    然證人即奇兵公司員工曾意文等人均證述告訴人於上揭日期
    停留在奇兵公司時，被告乙○○均在其個人辦公室。參以證
    人即到場處理員警王錦華證稱：伊直接上6 樓，看到一堆人
    在辦公室門口，就問何人報案，中間有一個人（即告訴人）
    就說是他報案，告訴人表示有人打他，並用手比了那些人打
    他，告訴人帶伊看會議室，會議室有無血跡已沒有印象，告
    訴人有拿1、2粒比米粒還小的碎片給伊看，不清楚是何物，
    告訴人說什麼已不記得了等語，亦無從認定被告乙○○確有
    傷害之犯行，要難單憑告訴人片面之指訴，遽對被告乙○○
    繩以傷害之刑責。(3)告訴人因要求與被告乙○○獨處遭拒，
    而停留在奇兵公司會議室，拒絕離去，至該日上午11時許，
    見被告丁○○進入會議室，竟徒手毆打被告丁○○，奇兵公
    司員工即被告戊○○見狀，即上前阻擋，因而肢體上與告訴
    人糾纏，惟其並無出手傷害告訴人等情，業據證人曾意文證
    述綦詳，且證人即到場處理之華航大樓保全許顯吉亦證稱僅
    見到告訴人打被告戊○○，被告戊○○僅有保護之動作，並
    未還手，顯見被告戊○○並無如告訴人所指之傷害犯行。(4)
    奇兵公司職員因告訴人前來滋擾，故電洽出租人即被告甲○
    與華航大樓警衛許顯吉至奇兵公司查看，見無異狀後始離去
    ，被告甲○並未有任何傷害犯行等情，業據證人許顯吉證述
    在卷，且被告乙○○及戊○○均供稱未見到被告甲○出手毆
    打告訴人，而被告甲○係屆齡退休之老者，精神體力已不如
    年輕人，又非奇兵公司之員工，與本案紛爭並無關聯，更乏
    傷害告訴人之動機，難認被告甲○涉有傷害之犯嫌。(5)被告
    丙○○並無出手傷害告訴人，亦為告訴人陳述在卷，亦難認
    其有何傷害之犯行。縱上所述，被告等均無如告訴意旨所指
    之犯嫌，此外，復查無其他積極證據足認被告等有何犯行，
    揆諸首揭法條及判例意旨，應認渠等傷害罪嫌均有所不足。
  3.聲請人雖以其於案發當時確實受有傷害結果，並提出國立臺
    灣大學醫學院附設醫院診斷證明書為證，足認被告等人確有
    傷害犯嫌云云。惟依該診斷證明書之內容，僅能證明告訴人
    於95年3 月31日因受有鼻骨骨折、頭皮下血腫、左耳挫傷、
    雙上臂內側挫傷、右後肩挫傷、右手腕扭傷及挫傷等傷勢，
    而前往臺大醫院急診室看診之事實，然尚無從據以認定該傷
    害為何人所致。且訊據被告等人均矢口否認其自身有何傷害
    犯行，並證稱未見其他被告對告訴人施以傷害行為。參以證
    人即到場處理員警王錦華於偵查時證稱：「（問：當天在警
    局被告黃慧芬有承認傷害己○○之事實？）（答：我不清楚
    ，我沒有聽到或看到黃慧芬有承認傷害己○○之事實。）（
    問：告訴人己○○是否引領至會議室？）（答：應該是己○○。）（問：會議室地上有無血跡？）（答：沒有印象。）
    （問：會議室地上有無瓷器花瓶之碎片？）（問：印象中有
    一、二粒很小的如半顆米粒小的碎片。是何材質、顏色不清
    楚。）（問：那麼小的東西你為何看的到？）（答：是己○○拿給我看的。）等語」（95年度偵續字第460 號卷第22頁
    ），則案發現場並未出現凌亂、血跡等打鬥跡象足使員警判
    斷被告等人確有傷害行為並進行現場採證，且若當時告訴人
    受傷甚重，一望即知，則員警應當立即將其送醫急救，斷無
    將聲請人一併帶回至警局訊問之理。據此，告訴人於離開會
    議室之時是否確實受有診斷證明書所載之傷害結果，殊值懷
    疑。縱認告訴人於當時已受有上述之傷害，然告訴人與被告
    等人既發生衝突，雙方互有拉扯，且被告戊○○為制止告訴
    人對被告丁○○之傷害行為，始上前抱住告訴人，在推擠過
    程中因重心不穩而雙雙跌倒等情，亦據被告戊○○及證人曾
    意文、張德龍、許顯吉陳述在卷可稽（95年度偵字第10837
    號卷第88、94、95、156、157頁及96偵續字第460 號卷第33
    -35 頁），從而在爭執之過程中造成告訴人上述之傷勢，尚
    不可因有傷害結果之發生，即認被告等人係基於傷害故意而
    有何傷害犯行。
  (四)被告甲○、乙○○、丙○○、丁○○、戊○○、庚○○、辛○○涉犯私行拘禁罪嫌部份：
  1.訊據被告丁○○、乙○○、戊○○、甲○、丙○○、庚○○
    、辛○○於偵訊時均堅詞否認有何妨害自由之犯行。被告丁○○辯稱：伊當日與被告乙○○在地下停車場遇到告訴人，
    告訴人便動手拉扯被告乙○○，伊恐遭受傷害才請告訴人上
    樓，伊沒有動手打告訴人，亦沒拿告訴人手機等語；被告乙○○則辯稱：伊當日與被告丁○○在地下停車場，告訴人突
    然衝出來便動手拉扯伊，被告丁○○恐遭受傷害才請告訴人
    上樓，伊沒有拿瓷器丟告訴人等語；被告戊○○辯稱：伊於
    上午11時許返回公司，發現告訴人正在攻擊被告丁○○，伊
    上前阻擋抱住告訴人，當時大樓保全據報上樓協助，但並無
    傷害告訴人或限制告訴人自由等語；被告甲○辯稱：伊僅有
    通知大樓保全一同前往查看等語；被告丙○○辯稱：伊僅陪
    同被告庚○○到場等語；被告庚○○辯稱：被告乙○○明白
    告知告訴人已有男朋友，但告訴人不相信，被告乙○○通知
    伊到場證實給告訴人看，當日到達時已下午5 時許，伊根本
    沒有毆打告訴人或限制告訴人自由等語；被告辛○○則以：
    當日因陪同被告庚○○北上桃園購車，才陪同被告庚○○一
    起前往奇兵公司，去時已經傍晚，根本沒有毆打告訴人等語
    置辯。
  2.經查：告訴人指稱被告戊○○、庚○○、辛○○等人將其拘
    禁於會議室內，惟告訴人留在會議室係等待被告乙○○之男
    友庚○○前來，已經被告丁○○供述屬實，且被告戊○○、
    庚○○、辛○○若真欲拘禁告訴人，自應斷絕告訴人求救之
    管道，然告訴人在奇兵公司會議室內，連續以自己手機及會
    議室內電話報警3 次，業據告訴人陳明在卷，足見告訴人在
    會議室內得自由行動，並無人監控。且到場處理員警王錦華
    及替代役男黃仕譯逕自進入6 樓時，告訴人與奇兵公司員工
    均站在辦公室門口，亦據證人王錦華、黃仕譯證述綦詳，足
    見被告並未被拘禁於會議室內，自難僅憑告訴人之唯一指訴
    ，遽認被告等人有妨害自由之犯行。
  3.聲請人另以：證人曾意文向前去處理之員警聲稱無事發生，
    足認被告等人係為防其等妨害自由及傷害犯行為警查獲；又
    依報警通聯記錄，倘告訴人得自由經被告等人同意報警，斷
    無可能長達多通之報案紀錄，且如被告等人所述告訴人已要
    求不要報警，則告訴人不可能又自行報警且有多達數通報警
    紀錄之情形發生，故可證告訴人行動自由顯已遭限制云云。
    惟查，證人曾意文於偵查時證稱：「我是公司經理，警察下
    午6點多有到6樓問我有沒有人報警，我問過公司沒有人報警
    ，所以我就回答沒有人報警。」（95年度偵續字第460 號卷
    第35頁），則曾意文於員警前來時既先行詢問奇兵公司人員
    確認無人報警後，方據此回答員警，若係如告訴人所稱恐被
    告等人犯行為警察查獲，證人應當立即否認有何報警情事，
    況員警於當日下午6 點左右至奇兵公司時，與衝突發生時間
    即上午11點多已相隔一段時間，被告等人遂認風波已平息而
    無員警介入之必要，亦未料想告訴人自行報警，因而由證人
    曾意文答覆員警無人報警，告訴人據此推斷被告等人確有妨
    害自由等犯行，實屬臆測之詞。又據被告等人所言，係在告
    訴人之要求下而未報警處理，則告訴人無非是認為若警察係
    因被告等人之通報而前來，對告訴人實屬不利，反之，若告
    訴人自行報警，則可對被告等人提出對其不利之指控，換言
    之，告訴人縱有要求被告等人不要報警之行為在先，與告訴
    人之後決定自行報警之行為亦無扞格之處，自不得以報警通
    聯記錄上確有3 次告訴人之電話報案紀錄，即認定被告等人
    之供述不足採信，從而推論告訴人之行動自由已遭限制，告
    訴人復未提出任何足證其所言屬實之證據以供參酌，自無法
    遽以為對被告不利之認定。
  (五)被告丁○○、辛○○涉犯刑法搶奪罪嫌部份：
    告訴人指稱被告丁○○、辛○○2人強迫伊交出3支手機，然
    後先還其2支手機，等警察到場時，才交還第3支手機云云。
    惟查，證人黃仕譯證稱：告訴人向在場員警王錦華說被告丁○○拿走他的手機，被告丁○○說手機是自己的，在場員警
    王錦華看了後確定手機是被告丁○○的等語，核與被告丁○○所辯相符，是告訴人所述，已非無疑，尚難遽採。且依告
    訴人指述情節，亦難認被告丁○○、辛○○有何不法所有之
    意圖，核與刑法搶奪罪構成要件有間。
  (六)聲請人之聲請意旨復以：被告等人對於案發事實經過之陳述
    ，互有扞格而顯相矛盾，更可證渠等意圖卸責串供事實明確
    ，足認被告等涉犯傷害及妨害自由等罪嫌重大云云。按認定
    犯罪事實應依證據，為刑事訴訟法所明定，故被告否認犯罪
    事實所持之辯解，縱屬不能成立，仍非有積極證據足以證明
    其犯罪行為，不能遽為有罪之認定（最高法院30年上字第18
    31號判例參照）。本案偵查卷內既無足夠之積極證據證明被
    告有告訴人所指之犯行，已如前述，揆諸前開判例意旨，即
    應為有利於被告之認定，亦不得僅以被告之辯解不能成立即
    遽為被告有罪之認定。且戊○○究係為隔開丁○○與告訴人
    ，抑或欲防止告訴人拉乙○○，始為被告等人所供稱之抱住
    告訴人之行為；又庚○○稱允許告訴人報案，而丁○○、戊○○卻稱告訴人要求不要報案；以及切結書係因告訴人要求
    抑或僅係告訴人受被告請求而書立，該等事實亦與待證事實
    及犯罪事實之認定應屬無重要關係，縱有不一，亦不能遽以
    臆測之詞否認被告供述之證明力，是聲請人以被告等人辯解
    互有矛盾並不合理，作為其聲請交付審判之原因，為不足採
    。
六、綜上所述，本院綜合卷內資料、被告等人之供述、聲請人之
    陳述等證據，並調閱上開歷次偵查卷宗審閱結果，認為本件
    被告傷害、妨害自由之犯罪嫌疑不足，聲請人聲請交付審判
    所述之事由，尚未跨越起訴之門檻。此外，本院復查無其他
    積極證據可資證明被告有何傷害、妨害自由之犯行，則揆諸
    前揭規定及說明所示，臺灣臺北地方法院檢察署檢察官以被
    告犯罪嫌疑不足而為不起訴處分，並經臺灣高等法院檢察署
    為駁回再議之處分，自屬允當。聲請意旨指摘駁回再議之處
    分不當，聲請交付審判，為無理由，應予駁回。
七、據上論斷，應依刑事訴訟法第258條之3第2項前段，裁定如
    主文。
中　　華　　民　　國　　96　　年　　8 　　月　　20　　日
                       刑事第六庭審判長法　官  周占春
                                       法  官  林晏如
                                       法  官  林孟皇
本正本證明與原本無異。
本裁定不得抗告。
         　　　　　　　　　　　　　　　書記官　宋德華
中　　華　　民　　國　　96　　年　　8　　月　　20　　日
